【裁判字號】    98,交聲,1587
【裁判日期】    980626
【裁判案由】    交管條例聲異
【裁判全文】
臺灣板橋地方法院交通事件裁定      98年度交聲字第1587號
原處分機關  交通部公路總局臺北區監理所蘆洲監理站
異  議  人
即受處分人  甲○○
上列受處分人因違反道路交通管理處罰條例案件，對於交通部公
路總局臺北區監理所蘆洲監理站中華民國98年5 月26日所為之北
監蘆字第裁46-AR0000000號裁決處分（原舉發案號：北市警交大
字第AR0000000 號）聲明異議，本院裁定如下：
    主  文
原處分撤銷。
甲○○機器腳踏車駕駛人，不在規定車道行駛，處罰鍰新臺幣陸
佰元，並記違規點數壹點。
    理  由
一、原處分意旨略以：異議人即受處分人甲○○所有之車牌號碼
    LQ9-078 號重型機車，於民國98年3 月25日傍晚5 時30分許
    ，行經臺北市○○路○ 段時，因有「機器腳踏車，不在規定
    車道行駛」之違規行為，經臺北市政府警察局交通警察大隊
    執勤員警拍照採證後，製單對於該車所有人即異議人逕行舉
    發，爰依違反道路交通管理處罰條例第45條第13款及違反道
    路交通管理事件統一裁罰基準表等規定，裁處異議人罰鍰新
    臺幣（下同）600 元。
二、異議意旨略以：上開路段規劃設計不良，由承德路2 段至1
    段之車道寬度不同，只要由承德路2 段之慢車道騎車直行，
    必然會進入承德路1 段「禁行機車」之車道。且異議人於行
    經該路段時，前方適有一輛計程車阻擋該車道上之「禁行機
    車」之標線，加以異議人對該路段不熟悉，無法預知該車道
    有標示「禁行機車」之標線，異議人根本不及反應。為此聲
    明異議，請求撤銷原處分等語。
三、按汽車駕駛人，駕駛機器腳踏車，不在規定車道行駛者，處
    600 元以上1800元以下罰鍰，並記違規點數1 點，道路交通
    管理處罰條例第45條第13款、第63條第1 項第1 款分別定有
    明文。次按汽車駕駛人之行為有經科學儀器取得證據資料證
    明其行為違規之情形，當場不能或不宜攔截製單舉發者，得
    逕行舉發；第1 項逕行舉發，應記明車輛牌照號碼、車型等
    可資辨明之資料，以汽車所有人為被通知人製單舉發，同條
    例第7 條之2 第1 項第7 款、第4 項亦各有明文規定。
四、經查：
(一)、異議人所有之車牌號碼LQ9-519 號重型機車，於98年3 月25
    日傍晚5 時30分許，行經臺北市○○路○ 段時，因違規行駛
    於禁行機車之車道，經執勤員警採證後逕行製單舉發等事實
    ，有臺北市政府警察局98年4 月2 日北市警交大字第AR0000
    000 號舉發違反道路交通管理事件通知單影本及機車車籍資
    料各1 份、採證照片1 張附卷可稽，異議人於異議狀內對於
    上開違規情節亦不爭執。
(二)、異議人固以前揭情詞置辯，並提出臺北市○○路○ 段至2 段
    道路之現場圖及照片為證，惟觀諸上開採證照片及異議人所
    拍攝之現場照片，本件異議人所騎乘之機車行經之處，其車
    道上噴有「禁行機車」之黃色字樣明顯易見，該車道既設有
    「禁行機車」標線供駕駛人遵循辨識，而異議人為合法領有
    駕駛執照之人，本應隨時注意及遵守道路交通標誌、標線、
    號誌之指示，不得以其對於路況不熟悉而據此免責。再細觀
    採證照片，異議人所騎乘之機車並未緊隨於前方之車輛，其
    辯稱路面上之標線遭前方車輛阻擋云云，實難遽信。且依採
    證照片所示，異議人之機車恰行駛於該禁行機車道之「禁行
    機車」之黃色字體上，縱認上開「禁行機車」之標線原遭前
    方車輛遮擋，致異議人不及行駛於規定車道內，惟異議人既
    已騎乘在「禁止機車」之字樣上，應已足知該車道係機慢車
    禁行之路段，惟異議人之機車仍往前直行，並無何偏向欲駛
    回規定車道之舉動，異議人前揭機車之四周亦無因其他車輛
    之緊迫，致使異議人須騎乘於禁行機車道之情，足認異議人
    並無事實上不能遵守前開規定之情狀，是異議人對其在禁行
    機車道行駛之違規行為，縱非故意，亦難謂無過失，揆諸上
    開規定，其違規行為自應受罰，至為明確。異議人雖另辯稱
    現場道路設計失當云云，惟機車行駛車道之規劃或調整，應
    由道路交通主管機關為之，異議人如認系爭道路路段或車道
    之規劃不當，自可向交通主管機關建議，再由主管機關依法
    定程序予以調整或改善，異議人於車道調整或變更前，仍不
    得隨意行駛於禁行機車之車道上，以免與汽車爭道或與其他
    遵行標誌、標線之車輛發生碰撞而危害交通安全，異議人此
    部分所辯，亦無可採。
(三)、綜上所述，本件異議人前開違規事證已足堪認定。然原處分
    機關僅依前揭道路交通管理處罰條例第45條第13款規定裁處
    罰鍰600 元，而漏未依同條例第63條第1 項第1 款規定記違
    規點數1 點，尚有違誤。從而本件異議人之異議雖無理由，
    惟原處分既有上開不當，仍屬無可維持，自應由本院予以撤
    銷，並自為裁定如主文第2 項所示，以期適法。
五、據上論斷，應依道路交通管理處罰條例第45條第13款、第63
    條第1 項第1 款，道路交通案件處理辦法第20條，裁定如主
    文。
中    華    民    國    98    年    6     月    26    日
                        交通法庭  法  官  吳佳穎
以上正本證明與原本無異
如不服本裁定應於送達後5日內向本院提出抗告狀
                                書記官  黃炎煌
中    華    民    國    98    年    6     月    26    日


司法院資訊處製作；財團法人民間司法改革基金會備份。
